【裁判字號】    94,簡,813
【裁判日期】    950929
【裁判案由】    贈與稅
【裁判全文】
臺北高等行政法院判決
                                     94年度簡字第00813號
原      告  甲○○
被      告  財政部臺灣省北區國稅局
代  表  人  凌忠嫄（局長）
訴訟代理人  乙○○
上列當事人間因贈與稅事件，原告不服財政部中華民國94年7月
25日台財訴字第09400210170號訴願決定，提起行政訴訟。本院
判決如下：
    主  文
原告之訴駁回。
訴訟費用由原告負擔。
    事實及理由
一、原告主張：
    (一)被告質疑其93年4月8日談話記錄中陳述其本人與父母同住
      ，陳汝斌大概每月領現新臺幣（下同）5 萬元交予其本人
      支付生活費用，而所附「交給父親之代墊生活費」簽收明
      細單所示，其收款人為贈與人及其配偶陳張世珍尚有未合
      乙節，係陳汝斌送來之代墊款由贈與人及其配偶陳張世珍
      印收，然後將現金全數交給原告，並無不合或矛盾。
    (二)被告質疑贈與人板信商業銀行後埔分行存款帳戶，死亡前
      2年期間（89年11月8日至91年11月8日）仍有存款、領現
      、轉帳、臨櫃解約、轉存等交易活動，且截至91年11月30
      日止其存款餘額達500萬元，則其在兒子代墊生活費持續
      六年半後始還款250萬元，而仍留有146萬元欠款未一併償
      還，亦與常情不符乙節，蓋銀行之存款、領現、轉帳、臨
      櫃解約、轉存等交易活動並未規定非本人辦理不可，又因
      定期存款尚未到期，未便一併償還。
    (三)墊付款資金來源為陳汝斌及其妻陳林秀絨之薪資，被告質
      疑陳汝斌夫妻2人之薪資85年度合計378,600元、86年度合
      計640,400元、87年度合計760,000元、88年度合計
      684,000元、89年度合計792,000元、90年度合計784,000
      元，其中85年度及88年度之薪資總額尚不足支付該年度之
      墊付款，而其他年度薪資總額亦僅比各該年度墊付款略多
      ，實難採據乙節，蓋陳林秀絨85年度之利息收入有彰化銀
      行242,440元，臺灣銀行221,342元，陳汝斌夫妻85年度總
      所得842,382元；陳林秀絨88年度之利息收入彰化銀行
      268,976元，臺灣銀行235,865元，陳汝斌夫妻88年度總所
      得1,188,841元，已超出墊付款。
    (四)贈與人之遺產稅案加計系爭金額2,500,000元後，遺產總
      額仍小於免稅額及扣除額合計數，不需繳納遺產稅，可見
      原告並不必隱藏此2,500,000元，以圖避稅云云。
    聲明：1.訴願決定、復查決定及原處分均撤銷。
          2.訴訟費用由被告負擔。
二、被告辯稱：
    (一)原告91年6月28日自贈與人帳戶提領2,500,000元，主張係
      提領現金直接交付陳汝斌以償還陳朝卿代墊贈與人生活費
      之款項，有代墊款交付簽收明細單可稽及陳朝卿墊付款資
      金來源可證明，且交付償還陳朝卿時亦立有收據。又贈與
      人於84年間脊背骨受傷行動不便，雖有定存但每月提用甚
      不方便，於是接受長子陳汝斌提議，由其每月代墊生活費
      用，經一段時間再一次結算償還云云，原查以無相關資金
      流程可供查證系爭資金已確實交付予陳朝卿且未提示陳朝
      卿支付所墊款項之資金流程證明供核，依遺產及贈與稅法
      第3條第1項、第4條第1項、第2項及第24條第1項規定，加
      計已申報之贈與1,000,000元核定贈與總額3,500,000元，
      並無不合。
    (二)原告僅提示「交給父親之代墊生活費」簽收明細單，而無
      陳汝斌於每月中旬代墊生活費之資金流程（提領、存入）
      ，聲稱由贈與人及其配偶陳張世珍印收，然後將現金全數
      交給原告，並不足採；又原主張因84年間脊背骨受傷行動
      不便，雖有定存但每月提用甚不方便，於是接受長子陳汝
      斌提議，由其每月代墊生活費用，經一段時間再一次結算
      償還，經被告質疑贈與人死亡前2年期間（89 年11月8日
      至91年11月8日）仍有存款、領現、轉帳、臨櫃解約、轉
      存等交易活動，與聲稱行動不便故由陳汝斌代墊未符，主
      張銀行並未規定前開交易活動非本人辦理不可，又因定期
      存款尚未到期，未便一併償還。按銀行既未規定前開交易
      活動非本人辦理不可，則贈與人每月之生活費當可委託其
      子女代為提領，並不需由長子先行代墊；又系爭金額提領
      當日贈與人亦贈與1,000,000元予原告，何以仍留有146萬
      元欠款未一併償還陳汝斌，所言因定期存款尚未到期，未
      便一併償還，核不足採；再有資金能力並不等於有給付事
      實，原告主張墊付款資金來源為陳汝斌及其妻陳林秀絨，
      惟並未提示渠等支付所墊款項之資金流程及系爭資金已確
      實交付予陳汝斌之證明文件供核，依行政法院36年判字第
      16號判例意旨，原核定並無不合，應予維持。至於贈與人
      之遺產稅案加計系爭金額2,500,000元後，遺產總額仍小
      於免稅額及扣除額合計數，不需繳納遺產稅，無圖逃避遺
      產稅乙節，與本件贈與稅之核課並無關聯，併予敘明等語
      。
    聲明：駁回原告之訴。
          訴訟費用由原告負擔。
三、原告起訴時，被告之代表人為許虞哲，嗣已變更為凌忠嫄，
    並由凌忠嫄聲明承受訴訟，有其提出之聲明承受訴訟狀附卷
    可稽，核無不合，應予准許，合先敘明。
四、按凡經常居住中華民國境內之中華民國國民，就其在中華民
    國境內或境外之財產為贈與者，應依本法規定，課徵贈與稅
    ；本法稱財產，指動產、不動產及其他一切有財產價值之權
    利。本法稱贈與，指財產所有人以自己之財產無償給予他人
    ，經他人允受而生效力之行為；除第20條所規定之贈與外，
    贈與人在1年內贈與他人之財產總值超過贈與稅免稅額時，
    應於超過免稅額之贈與行為發生後30日內，向主管稽徵機關
    依本法規定辦理贈與稅申報，遺產及贈與稅法第3條第1項、
    第4條第1項、第2項及第24條第1項各定有明文。次按當事人
    主張事實須負舉證責任倘其所提出之證據不足為主張事實之
    證明自不能認其主張之事實為真實，改制前行政法院36年度
    判字第16號著有判例。
五、本件贈與人陳朝卿（原告之父）於91年11月28日死亡，陳朝
    卿於91年6 月28日贈與1,000,000 元予原告，同日原告又自
    贈與人帳戶提領現金2,500,000 元，案經被告查獲，乃核定
    陳朝卿91年度贈與總額3,500,000 元，贈與淨額2,500,000
    元，應納稅額162,000 元，並以原告等繼承人共9 人為納稅
    義務人。原告不服，主張其中2,500,000 元係其代父提領償
    還陳汝斌（贈與人之長子）代墊之生活費，申請復查，未獲
    變更，提起訴願，亦遭駁回等情，為兩造所不爭，且有上開
    各該函文、原處分、復查決定書及訴願決定書等件影本附原
    處分及訴願機關卷可稽。
六、原告主張陳汝斌送來之代墊款由贈與人及其配偶陳張世珍印
    收，然後將現金全數交給原告；銀行之存款、領現、轉帳、
    臨櫃解約、轉存等交易活動並未規定非本人辦理不可，又因
    定期存款尚未到期，未便一併償還；陳林秀絨85年度之利息
    收入有彰化銀行242,440元，臺灣銀行221,342元，陳汝斌夫
    妻85年度總所得842,382元；陳林秀絨88年度之利息收入彰
    化銀行268,976元，臺灣銀行235,865元，陳汝斌夫妻88年度
    總所得1,188,841元，已超出墊付款；且贈與人之遺產稅案
    加計系爭金額2,500,000元後，遺產總額仍小於免稅額及扣
    除額合計數，不需繳納遺產稅，可見原告並不必隱藏此
    2,500,000元，以圖避稅云云，惟其主張為被告所否認。被
    告則稱原告僅提示「交給父親之代墊生活費」簽收明細單，
    而無陳汝斌於每月中旬代墊生活費之資金流程（提領、存入
    ）；又銀行既未規定前開交易活動非本人辦理不可，則贈與
    人每月之生活費當可委託其子女代為提領，並不需由長子先
    行代墊；且系爭金額提領當日贈與人亦贈與1,000,000元予
    原告，何以仍留有146 萬元欠款未一併償還陳汝斌；至於贈
    與人之遺產稅案加計系爭金額2,500,000元後，遺產總額仍
    小於免稅額及扣除額合計數，不需繳納遺產稅，無圖逃避遺
    產稅乙節，與本件贈與稅之核課並無關聯等語，資為爭議。
七、依原處分卷查，原告於93年4 月8 日至被告機關所作談話記
    錄中，陳述其本人與父母同住，陳汝斌大概每月領現5 萬元
    交予其本人支付生活費用；同年4 月17日申請書說明(二)補充
    說明陳汝斌代墊之生活費為(1)85年至87年每個月5 萬元，每
    年60萬元，3 年共180 萬元；(2)88年至90年每個月6 萬元，
    每年72萬元，3 年共216 萬元；(3)由85年迄90年陳汝斌代墊
    之生活費共計396 萬元，91年6 月28日由其代領250 萬元償
    還陳汝斌之墊款，尚欠146 萬元未還。惟依原告所附「交給
    父親之代墊生活費」簽收明細單所示，其收款人欄項85年1
    月起至90年8 月為陳朝卿印收、90年9 月起至92年12月為陳
    張世珍（陳朝卿配偶）印收，與其93年4 月8 日談話記錄之
    收款人尚有未合；次查，板信商業銀行後埔分行之陳朝卿存
    款帳戶，其於死亡前2 年期間（89年11月8 日至91年11月8
    日）仍有存款、領現、轉帳、臨櫃解約、轉存等交易活動，
    與原告所稱每月提領家庭生活費用甚不方便乙節，並不相符
    ；且截至91年11月30日止，受贈人存款餘額達500 萬元，並
    無由陳汝斌代墊生活費之必要。又原告所稱陳汝斌代墊生活
    費時間長達6 年半後，積欠款項達396 萬元，贈與人於還款
    能力內竟僅還款250 萬元，而餘146 萬元欠款未一併償還云
    云，綜上各節以觀，原告所訴，皆與常情有違，亦不符一般
    經驗法則及論理法則，並不足採。再者，原告所稱生活費墊
    付款資金來源即陳汝斌及其妻陳林秀絨之薪資，惟陳汝斌及
    陳林秀絨2 人之薪資合計85年度為378,600 元、86年度為
    640,400 元、87年度為760,000 元、88年度為684,000 元、
    89年度為792,000 元、90年度為784,000 元，其中85年度及
    88年度之薪資總額尚不足支付原告所稱該年度之墊付款，而
    其他年度薪資總額亦僅比原告所稱各該年度墊付款所差無幾
    ；且原告亦未能舉證墊付款項之資金流程供核，所稱陳汝斌
    及其配偶2 人以每月薪資墊付其父母之生活費乙節，尚難採
    信。此外，原告雖提示陳汝斌書立之收款收據為證，惟未檢
    據證明該2,500,000 元之現金確為陳汝斌取得。綜上觀之，
    該款項既係由原告所提領，且為其所自承，按動產一經交付
    即生物權移轉之效力。原告雖主張該現金用以償還陳汝斌代
    墊贈與人之生活費，惟未能提示相關證明文件供核，參諸改
    制前行政法院36年度判字第16號判例意旨，原告主張有利於
    己之事實，應負舉證責任，惟其未能提示相關證據資料佐證
    ，難認其主張之事實為真實。
八、從而，被告以贈與人陳朝卿（原告之父）於91年11月28日死
    亡，陳朝卿於91年6月28日贈與1,000,000元予原告，同日原
    告又自贈與人帳戶提領現金2,500,000元為由，核定陳朝卿
    91年度贈與總額3,500,000元，贈與淨額2,500,000元，應納
    稅額162,000元，並以原告等繼承人共9人為納稅義務人，於
    法並無違誤。復查及訴願決定遞予維持，亦無不合。原告徒
    執前詞，訴請撤銷，為無理由，應予駁回。
據上論結，本件原告之訴為無理由，依行政訴訟法第236 條、第
233 條第1 項、第98條第3 項前段，判決如主文。
中    華    民    國    95    年     9    月   29     日
                           第五庭  法  官  蕭忠仁
上為正本係照原本作成。
本件以訴訟事件所涉及之法律見解具有原則性者為限，始得於本
判決送達後20日內向本院提出上訴狀並表明上訴理由，如已於本
判決宣示後送達前提起上訴者，應於判決送達後20日內補具上訴
理由（均按他造人數附繕本），且經最高行政法院許可後方得上
訴。
中    華    民    國    95    年     9    月   29     日
                                   書記官  蕭純純


司法院資訊處製作；財團法人民間司法改革基金會備份。
